臺灣高等法院刑事裁定
108年度抗字第1820號
抗  告  人  臺灣桃園地方檢察署檢察官
受  刑  人  李思寧


上列抗告人因受刑人數罪併罰有二裁判以上，聲請定其應執行刑
案件，不服臺灣桃園地方法院中華民國108年9月26日裁定（108
年度聲字第3205號），提起抗告，本院裁定如下：
    主  文
原裁定撤銷，發回臺灣桃園地方法院。 
    理  由
一、聲請意旨略以：受刑人李思寧（下稱被告）因犯毒品危害防
    制條例等案件，先後經判決確定如附表，應依刑法第53條、
    第51條第5款請求定應執行之刑等語。
二、按裁判一經確定，即發生對內與對外之效力，不論為裁判之
    法院或受裁判之當事人，均受其拘束，即為裁判之法院，非
    依再審、非常上訴或其他法律規定之特別程序，不得就同一
    事實，再為重複之裁判，或撤銷、變更、補充之，此乃裁判
    之拘束力與不可變力。至於刑事判決正本送達後，發現原本
    錯誤，顯係文字之誤寫、誤算，且不影響於全案情節與判決
    本旨之顯然錯誤者，雖得由原法院以裁定更正。惟依司法院
    院字第1857號及釋字第43號之解釋意旨，如原判決之原本及
    正本關於所認定事實之違誤，與文字之誤寫、誤算或其他類
    此之明顯錯誤情形有別，所為更正乃變更原判決事實，顯然
    足以影響該判決本旨者，自不得以裁定更正。倘逕為更正裁
    定，應屬自始、當然、絕對無效，縱有更正裁定，亦不生更
    正之效力（最高法院108年度台非字第177號判決意旨參照）
    ，合先敘明。
三、經查：
  ㈠原審法院107年度訴字第359號確定判決（檢察官聲請定應執
    行刑案件一覽表附表編號4「最後事實審」及「確定判決」
    欄所載案號），除於犯罪事實欄記載「㈡李思寧於106年4月1
    8日凌晨2時許，在桃園市中壢區摩斯汽車旅館內」、「以將
    甲基安非他命置入玻璃吸食器內燒烤吸食毒煙之方式，施用
    甲基安非他命1次」外，尚敘明「起訴書誤載為『106年3月20
    日某時，在桃園市中壢區某網咖內』，應予更正」等語（見
    該判決第1頁）；並引用「被告李思寧偵訊自承：伊是於106
    年4月18日凌晨2時許，在桃園市中壢區摩斯汽車旅館內，施
    用甲基安非他命等語」，暨「106年4月18日19時5分」之被
    告尿液勘查採證同意書為認定犯罪之證據（見該判決第2頁
    ），顯已確認該案判決之被告犯罪日期為106年4月18日，而
    非檢察官起訴之106年3月20日。至於原審法院雖於108年7月
    4日，以裁定將原判決事實欄㈡及理由欄關於被告施用第二級
    毒品甲基安非他命之時間、地點，更正為「民國106年3月20
    日某時，在桃園市中壢區某網咖內」，然此事實變更顯已影
    響原確定判決本旨，揆諸前開說明，自不得以裁定更正為之
    ，是屬無效。準此，該確定判決之被告犯罪日期仍為106年4
    月18日。
  ㈡本件聲請意旨所指附表編號4之被告「犯罪日期」（106年3月
    20日）與該附表編號4「偵查機關年度案號」欄起訴書（臺
    灣桃園地方法院檢察106年毒偵字第2339、2520號，106年度
    偵字第9368號）所指：被告於106年3月20日施用犯行第二級
    毒品甲基安非他命之犯罪事實固屬相符，然與同附表編號所
    載確定判決認定被告於106年4月18日施用犯行則非同一。又
    該確定判決所具拘束力與不可變力，並不因原審所為無效之
    更正裁定而有不同，亦詳前述。準此，本件聲請合併定刑之
    附表編號4，究指被告被訴106年3月20日之施用第二級毒品
    犯行，抑或原確定判決認定之106年4月18日施用第二級毒品
    犯行，即有未明。
  ㈢承上，關於被告「106年3月20日」違反毒品危害防制條例案
    件，既與前述確定判決事實不同，則其是否業經判決確定而
    合於定應執行刑之規定，即屬有疑。再附表編號4原審判決
    所指被告「106年4月18日」違反毒品危害防制條例部分，核
    與附表編號3（106年4月18日凌晨2時許，在桃園市中壢區摩
    斯汽車旅館內施用第二級毒品甲基安非他命）之毒品危害防
    制條例案件相同（詳原審卷第10頁）；另觀之檢察官抗告意
    旨，亦未主張就被告犯罪日期為106年4月18日之2案（即附
    表編號3及編號4原審判決所認定者）合併聲請定刑。從而，
    檢察官是否有就原審判決所認定被告106年4月18日犯行聲請
    合併定刑之意，亦有究明之必要。此外，附表編號1、2、3
    之罪則已執行完畢，毋庸合併定刑，均併敘明。
四、原審以107年度訴字第359號更正裁定係自始、當然、絕對無
    效，不影響原判決事實，認該確定判決之犯罪日期為106年4
    月18日，固屬有據，惟該確定判決形式上並非不存在，且檢
    察官聲請意旨亦有未明，原裁定疏未審酌前情，逕就附表編
    號4之審判程序進行審查後，以檢察官係就被告106年4月18
    日之犯行聲請合併定刑且認有重複判決之疑為由，駁回本案
    聲請，仍有未洽。檢察官以更正裁定有效為由，主張原審裁
    定不當，雖無理由，惟本件既有前開可議，並涉及檢察官聲
    請意旨之確認，及被告是否合併定刑之審級利益，自屬無可
    維持，爰予撤銷並發回原審法院更為裁定。至於附表編號4
    之起訴事實，是否業經原審法院判決而無疏漏；暨附表編號
    4之確定判決是否與編號3事實相同，而有重複判決之疑等爭
    議，宜由原審法院及執行檢察官依法妥適處理，以維當事人
    權益， 均併指明。
據上論斷，應依刑事訴訟法第413條前段，裁定如主文。
中　　華　　民　　國　　109 　年　　2 　　月　　3 　　日
                  刑事第六庭  審判長法　官  劉方慈 
                                    法　官  朱嘉川 
                                    法　官  許曉微
以上正本證明與原本無異。
不得再抗告。
                                    書記官  徐仁豐 
中　　華　　民　　國　　109 　年　　2 　　月　　3 　　日
 附表：
【臺灣桃園地方檢察署受刑人李思寧定應執行刑案件一覽表】
編         號  1 2 3 4  罪         名  毒品危害防制條例 毒品危害防制條例 毒品危害防制條例 毒品危害防制條例  宣    告    刑  有期徒刑3 月 有期徒刑3 月 有期徒刑3 月 有期徒刑2 月  犯  罪  日  期  105.10.20 105.07.03 106.04.18 106.3.20  偵查(自訴)機關年  度  案  號  桃園地檢105 年度毒偵字第6030號 桃園地檢105 年度毒偵字第5952號 桃園地檢107 年度毒偵字第563號 桃園地檢106年度毒偵字第2339、2520號；106年度偵字第9368號  最  後   事實審 法    院 桃園地院 桃園地院 桃園地院 桃園地院  案    號 106年度壢簡字第268號 106年度簡上字第260號 107年度壢簡字第426號 107年度訴字第359號  判決日期 106.7.20 106.04.30 107.07.31 108.4.18  確  定   判  決 法    院 桃園地院 桃園地院 桃園地院 桃園地院  案    號 106年度壢簡字第268號 106年度簡上字第260號 107年度壢簡字第426號 107年度訴字第359號  判    決確定日期 106.7.20 107.04.18 107.08.27 108.5.24 是否得為易科罰金之案件  是(撤回上訴) 是 是 是(撤回上訴) 備註  桃園地檢106年執字第11115號(易科繳清執畢) 桃園地檢107年執字第9395號(易科繳清執畢) 桃園地檢107年執字第13120號 桃園地檢108年執字第8325號   編號2、3經桃園地院107年度聲字第3571號定應執行有期徒刑5月，桃園地檢107年執更字第4469號易科繳清執行完畢。